【裁判字號】    95,交聲,556
【裁判日期】    950830
【裁判案由】    違反道路交通管理處罰條例聲明異議
【裁判全文】
臺灣臺北地方法院交通事件裁定         95年度交聲字第556號
異  議  人
即受處分人    甲○○
上列異議人即受處分人因違反道路交通管理處罰條例案件，對交
通部公路總局臺北區監理所板橋監理站於中華民國九十五年五月
二十三日所為之處分（板監裁字裁四一─Ｃ00000000號
），聲明異議，本院裁定如下：
    主  文
異議駁回。
    理  由
一、按道路交通管理處罰條例所稱之汽車，依該條例第三條第八
    款規定，包括機器腳踏車在內；又按汽車駕駛人，行經有燈
    光號誌管制之交岔路口闖紅燈者，處新臺幣（下同）一千八
    百元以上五千四百元以下罰鍰，民國九十四年十二月十八日
    修正前之道路交通管理處罰條例第五十三條定有明文；再汽
    車駕駛人駕駛汽車有違反道路交通管理處罰條例之行為，經
    交通勤務警察制止時，拒絕停車接受稽查而逃逸者，處三千
    元以上六千元以下罰鍰，道路交通管理處罰條例第六十條第
    一項亦定有明文，且汽車駕駛人駕駛汽車違反道路交通管理
    處罰條例第六十條第一項規定者，除應依該條所規定之罰鍰
    處罰外，並應記違規點數一點，同條例第六十三條第一項第
    一款規定甚明。再行為人如駕駛汽車闖紅燈行駛，經交通勤
    務警察制止時，拒絕停車接受稽查而逃逸，嗣為警逕行舉發
    ，而未在舉發通知單上所載之應到案日期前聽候裁決，經主
    管機關調查後仍認定其有上開違規行為者，依違反道路交通
    管理事件統一裁罰基準及處理細則第四十四條第一項及違反
    道路交通管理事件統一裁罰基準表之規定，需對該行為人處
    以六千元之罰鍰，並記違規點數一點。
二、本件異議人即受處分人甲○○於民國九十四年十二月七日十
    五時四十五分許，騎乘車牌號碼Ｋ二Ｋ─五五三號重型機車
    ，行經臺北縣中和市○○路與板南路設有燈光號誌管制之交
    岔路口時，不遵守號誌管制，而闖紅燈左轉板南路行駛，適
    為在該路口執勤之證人即臺北縣政府警察局交通隊警員姜啟
    光發現，經證人姜啟光鳴笛並以手勢指示受處分人停車接受
    檢查，詎受處分人竟拒絕停車接受稽查而加速逃逸，嗣證人
    姜啟光記下違規車輛之車牌號碼，而以受處分人有違反前揭
    道路交通管理處罰條例第六十條第一項規定之行為掣單舉發
    ，受處分人並未於應到案日期（九十五年一月七日）前向原
    處分機關提出申訴或繳交罰鍰，經原處分機關請舉發單位調
    查結果，確認受處分人確有前述違規行為，原處分機關乃依
    道路交通管理處罰條例第六十條第一項規定，就受處分人不
    服稽查逃逸之行為裁處受處分人罰鍰六千元，並依同條例第
    六十三條第一項（漏載第一款）規定並記違規點數一點（受
    處分人闖紅燈部分，另經警員掣單舉發，受處分人於應到案
    日期前自動繳交最低罰鍰一千八百元結案）。
三、受處分人聲明異議意旨略以：伊雖然有於裁決書上所載之時
    間，騎乘Ｋ二Ｋ─五五三號重型機車行經臺北縣中和市○○
    路與板南路口，且亦確實有闖紅燈行駛之情形，惟警員係站
    在中和路往中和方向之安全島處，告知伊不可左轉板南路，
    而當時車多聲音吵雜，且伊已騎乘車輛經過路口無法回到原
    處，加上伊因患有精神分裂症，過於緊張失去判斷能力，故
    未停車，事後伊才得知自中正路欲左轉板南路時，需待中正
    路上左轉箭頭綠燈亮時始得左轉，故伊實非有意拒絕停車接
    受稽查而逃逸云云。
四、經查：
（一）道路交通管理處罰條例部分條文雖於九十四年十二月十八
      日經總統華總一義字第○九四○○二一二五八一號令修正
      公布，然有關行經有燈光號誌管制之交岔路口闖紅燈者（
      右轉者除外）之處罰規定，雖因新法於第五十三條第二項
      增列紅燈右轉之特別處罰規定，故原規定之條文內容變更
      為第五十三條第一項，然條文構成要件、罰則均未變更，
      另同法第六十條第一項，及違反第六十條第一項規定須依
      第六十三條第一項規定記違規點數一點之規定，於修正前
      後則均屬相同，而本件受處分人並非對於闖越紅燈與否聲
      明異議，而僅對原處分機關依第六十條第一項、第六十三
      條第一項（漏載第一款）規定裁罰之處分聲明異議，是本
      件尚不生新舊法比較之問題，合先敘明。
（二）受處分人騎乘車號Ｋ二Ｋ─五五三號重型機車，而於前揭
      時地闖紅燈行駛，經交通勤務警察制止時，拒絕停車接受
      稽查而逃逸之違規事實，業據證人姜啟光於本院九十五年
      七月十四日調查時證述：伊於九十四年十二月七日十七時
      四十五分許，在臺北縣中和市○○路上執行交通稽查及違
      規取締勤務，伊發現受處分人之機車違規闖紅燈由中正路
      左轉板南路，故伊吹哨子並配合手勢請受處分人靠邊停，
      受處分人看見伊時有減速，並慢慢滑行靠邊停，但伊走向
      受處分人之機車，大約距離五、六步時，受處分人轉頭看
      見伊接近便加速逃逸；伊非常確定受處分人有看見伊攔停
      的動作，而板南路雙向均只各一線道，伊站出來攔停時，
      就幾乎站在道路中間，伊攔停後就必須靠旁邊站以免影響
      後方來車等語。復按交通警員製單舉發違反道路交通管理
      處罰條例所列之違規事實，本質上為行政處分，係公務員
      基於職務上權力，依法就特定之具體事件所為具公法上效
      果之單方行政行為，基於公務員為公法上行為具有公信力
      之原則，該行政處分當可被推定為真正，其據以依法處分
      之事實認定亦為正確無誤，況本件執勤員警與受處分人素
      不相識，應無捏造事實違法取締之必要，而本院亦查無證
      據足資證明執勤員警有何捏造事實違法取締之情事存在，
      則執勤員警本其維護交通秩序、安全職責所為之舉發，自
      應受到合法、正確之推定，不容受處分人任意否認。
（三）受處分人雖以前詞置辯，然伊辯稱警員執勤地點係在中正
      路往中和方向之安全島處一節（此參受處分人之異議狀即
      明），與證人姜啟光警員所稱伊所執勤之地點係在板南路
      上並不相符，是受處分人辯稱伊未清楚聽聞警員所言，且
      已通過路口無法回到原處云云，尚無可取。況且，受處分
      人於異議狀內坦認已聽聞警員告知不可左轉板南路等語，
      則受處分人於當時仍左轉板南路之行為當屬違規行為，衡
      諸常情，警員自無放任不理之可能，而應予以攔停。又受
      處分人雖舉出診斷證明書證明伊罹患精神分裂症，惟尚難
      據此認定受處分人於違規當時不能了解交通號誌及警員攔
      停動作所代表之意義，況依據證人姜啟光所述，受處分人
      見伊攔停後，確有減速且慢慢靠路邊停，顯見受處分人知
      悉警員已有攔停伊之機車之動作，惟其竟於警員接近伊之
      車輛時，加速逃逸，其有拒絕停車接受稽查而逃逸之違規
      行為，堪以認定。受處分人上開辯稱，均無足取。
五、綜上所述，本件受處分人有前揭違規行為，原處分機關依道
    路交通管理處罰條例第六十條第一項、第六十三條第一項（
    漏載第一款）規定，裁處受處分人罰鍰六千元，並記違規點
    數一點，核無違誤，本件受處分人之異議為無理由，自應將
    其異議駁回。
據上論斷，應依道路交通案件處理辦法第十九條，裁定如主文。
中    華    民    國    95    年    8     月    30    日
                      臺灣臺北地方法院交通法庭
                          法  官 劉素如
以上正本證明與原本無異。
如不服本裁定，應於裁定送達後5日內向本院提出抗告狀。
                          書記官 劉甄庭
中    華    民    國    95    年    9     月    1     日


司法院資訊處製作；財團法人民間司法改革基金會備份。
